臺灣臺北地方法院民事判決　　　　　　 95年度簡上字第713號
上　訴　人　永豐商業銀行股份有限公司
法定代理人　盧正昕
訴訟代理人　乙○○
被上訴人　　甲○○
上列當事人間請求清償借款事件，上訴人對於民國95年9月29日
本院臺北簡易庭第一審判決（95年度北簡字第34745號）提起上
訴，本院於民國96年8月6日辯論終結，茲判決如下：
    主    文
上訴駁回。
第二審訴訟費用由上訴人負擔。
    事實及理由
一、按法人因合併而消滅者，訴訟程序在因合併而設立或合併後
    存續之法人，承受其訴訟以前當然停止；承受訴訟人於得為
    承受時，應即為承受之聲明；聲明承受訴訟，應提出書狀於
    受訴法院，由法院送達於他造，民事訴訟法第169條、第175
    條第1項及第176條分別定有明文。經查，台北國際商業銀行
    股份有限公司（下稱台北國際商銀）與建華商業銀行股份有
    限公司（下稱建華銀行）於民國95年11月13日經行政院金融
    監督管理委員會核准合併，台北國際商銀為消滅銀行，建華
    銀行為存續銀行，建華銀行並於95年11月13日經行政院金融
    監督管理委員會核准登記正式更名為現上訴人永豐商業銀行
    股份有限公司之名稱，原台北國際商銀暨原建華銀行之權利
    義務係由合併後存續並更名之上訴人概括承受，上訴人遂於
    96年1月16日具狀聲明承受訴訟，並經本院依職權查明屬實
    ，核無不合，應予准許。
二、上訴人起訴主張：原審被告范揚國邀同被上訴人甲○○為連
    帶保證人，於94年7月19日向上訴人借款新臺幣（下同）50
    萬元，約定借款期間自94年7月20日起至99年7月20日止，約
    定利息自貸放日起依上訴人基準利率加碼年息7.2%，按月機
    動計息，自借款日起以1個月1期分60期按期付息，本息平均
    攤還，借款人如未按期償還本金或繳納利息時，逾期清償在
    6個月以內者，按上開利率10%，超過6個月者，按上開利率
    20%計付違約金，並約定如任何一宗債務不依約清償本金或
    付息者，債務視為全部到期。詎范揚國繳納本息至94年9月
    20日後竟未依約清償，依約視同全部到期，計尚欠本金487,
    361元及利息、違約金等迄未給付，爰依消費借貸及連帶保
    證之法律關係，提起本訴，請求被上訴人甲○○與范揚國連
    帶給付487,361元及如附表二所示之利息及違約金等語（原
    審就上訴人對范揚國部分為勝訴判決，而駁回上訴人對被上
    訴人部分之請求，上訴人就其敗訴部分聲明不服提起上訴）
    ，併為上訴聲明：原判決關於被上訴人甲○○部分廢棄，被
    上訴人應與原審被告范揚國連帶給付上訴人487,361元及如
    附表二所示之利息及違約金。
三、被上訴人答辯：被上訴人甲○○未擔任范揚國之連帶保證人
    ，未在借據連帶保證人欄簽名蓋章等語。並為答辯聲明：上
    訴駁回。
四、本件上訴人主張被上訴人為范揚國上開借款之連帶保證人一
    節，為被上訴人所否認。按當事人主張有利於己之事實者，
    就其事實有舉證之責任，民事訴訟法第277條定有明文。本
    件上訴人主張被上訴人有為范揚國借款為連帶保證一節，既
    為被上訴人所否認，上訴人自應就此證明其真正。經查，本
    件固有上訴人所提出之系爭借款借據、印鑑卡（其上「甲○
    ○」字跡下稱甲類）為證。然本件經調取被上訴人在台北富
    邦銀行於90年10月2日開戶之印鑑卡；在玉山銀行之信用卡
    申請書；中國信託商業銀行之信用卡申請書；及花旗銀行之
    信用卡申請書暨被上訴人之護照等文件原本（上開文件之「
    甲○○」字跡下稱乙類），此類文件上「甲○○」簽名之真
    正，為兩造所不爭執，自可認為實在。乙類文件經與上訴人
    所提出之系爭借款上「甲○○」字跡經以肉眼相比對，其筆
    勢、筆順尚有所差異。再本院將上開甲、乙類文件送全球鑑
    定顧問股份有限公司鑑定，經該公司就上開簽名及字跡作全
    面觀察、檢查及比對，挑選合適字樣作觀察，就所挑選字樣
    ，經數位放大後作運筆及佈局特徵比對內容為：(1)甲類文件
    名中，字跡「張」字「弓」部，書寫流暢一筆通貫，下端直
    勾略有弧度，勾尾上挑且開口皆向左上。而本院所調取乙類
    文件簽名字跡「張」字「弓」部，由二筆劃書寫組成，下端
    書寫一氣呵成，形似阿拉伯數字「3」。是甲、乙兩類簽名
    字跡「張」字，其書寫結構佈局、筆癖習慣等特徵皆不相同
    。(2)甲類簽名字跡「旌」字「方」部，下端直勾略有弧度，
    勾尾上挑且開口皆向左上。「生」部上端蓋頭起筆由右至左
    ，運筆用力以食指為主。「生」部各橫筆書寫皆露鋒，筆劃
    分明。乙類簽名字跡「旌」字「方」部，下端直勾弧度較小
    ，勾尾書寫不明顯，且開口皆向左下。「生」部上端蓋頭起
    筆由左至右，運筆用力以姆指為主。「生」部各橫筆書寫皆
    頓筆藏鋒或連筆。是甲、乙兩類簽名字跡「旌」字，其書寫
    結構佈局、運筆用力方式等特徵皆不相同。(3)甲類簽名字跡
    「偉」字「韋」部，末劃直豎拖筆且均向左彎。乙類簽名字
    跡「偉」字「韋」部，末劃直豎收筆向下垂直。甲、乙兩類
    簽名字跡「偉」字，其書寫結構佈局、筆癖習慣特徵皆不相
    同。(4)鑑定結果：本案經上述全部觀察、特徵比對等，鑑定
    結果認為：甲、乙兩類送鑑資料，其上簽名字跡無論書寫結
    構、運筆用力、筆癖習慣等皆不相同，非同人所為；意即甲
    、乙兩類送鑑資料上「甲○○」之簽名筆跡非同一人所為等
    情，有該公司鑑定報告書在卷可資佐證。其鑑定結果正與本
    院認定結果相符。又本件上訴人就系爭借款之借據及印鑑卡
    上「甲○○」印文，復不能證明其為真正，是被上訴人所辯
    未於系爭借款之借據及印鑑卡上簽名、蓋章等語，應屬可取
    。本件上訴人復無其他證據證明被上訴為有與上訴人簽訂連
    帶保證契約，則上訴人上開主張，即無可取。
五、綜上，本件上訴人既不能證明兩造間就范揚國之借款訂有連
    帶保證契約，則上訴人依連帶保證之法律關係，請求被上訴
    人就范揚國借款應負連帶保證責任，即無理由。原審所為上
    訴人敗訴判決，合於法律規定，並無不當。上訴意旨指摘原
    判決不當，求予廢棄改判，為無理由，應予駁回。
六、本件事證已臻明確，兩造其餘主張陳述及所提之證據，經審
    酌後於本件判決結果無影響，爰不逐一論駁，附此敘明。
七、據上論結，本件上訴為無理由，依民事訴訟法第436條之1第
    3項、第449條第1項、第78條，判決如主文。
中　　華　　民　　國　　96　　年　　8 　　月　　20　　日
                  民事第二庭審判長法  官   鄭純惠
                                  法  官   黃蓓蓓
                                  法  官   蔡政哲
上為正本係照原本作成
不得上訴第三審
中　　華　　民　　國　　96　　年　　8 　　月　　20　　日
                                  書記官   曾靖雯
